【裁判字號】    92,台上,2081
【裁判日期】    920925
【裁判案由】    履行契約
【裁判全文】
最高法院民事判決                              九十二年度台上字第二○八一號
    上  訴  人  家業股份有限公司
                              .
    法定代理人  李文豪
    訴訟代理人  陳智義律師
                劉智園律師
                黃淑華律師
    被 上訴 人  甲○○
右當事人間請求履行契約事件，上訴人對於中華民國九十一年二月五日台灣高等法院
第二審判決（八十九年度重上字第四四五號），提起上訴，本院判決如左：
    主  文
上訴駁回。
第三審訴訟費用由上訴人負擔。
    理  由
本件被上訴人主張：兩造於民國八十五年三月二十日簽訂合作契約書，約定由上訴人
將收自客戶所送洗之衣物委由伊代為洗滌、整燙、摺疊並包裝，詎上訴人於八十八年
三月間及四月間先陸續以存證信函空言要求伊改善品質後，再於同年五月二十七日片
面終止兩造間之合作契約，惟送洗衣物之收送，兩造自八十七年五月十四日起，已合
意改由上訴人負責，交件期限為四日，伊均有按時交付工作，所交付之工作亦均符品
質要求，上訴人片面終止契約自不合法，應給付伊自八十八年三月份起至九十年三月
份止之保障業績費用合計新台幣（下同）二千四百三十三萬零三百五十八元等情，求
為命上訴人如數給付，並加計自起訴狀繕本送達之翌日起至清償日止，按年息百分之
五計算利息之判決（第一審判命上訴人給付被上訴人四十三萬零三百五十八元及法定
遲延利息，駁回被上訴人其餘之請求，兩造各對其敗訴部分提起上訴。被上訴人另請
求確認兩造間之合作契約法律關係存在，經第一審駁回其訴，原審駁回其上訴，未據
其聲明不服）。
上訴人則以：依兩造所訂之合作契約書，被上訴人就洗衣業務負有對寢具摺疊類、西
褲長褲類、可溼壓燙之襯衫類，依需要進行洗滌整燙、摺疊包裝及交伊收送之工作，
應符合伊所要求之品質，交期應符合伊一般作業二日之標準，被上訴人未能達成時，
雙方約定之階段性業績保障辦法即不適用，而應以實際件數核計金額，嗣因被上訴人
所交付之洗衣工作品質不良，且有瑕疵，又因交期未依約定，伊於八十八年四月八日
及同年五月三日，定十五日以上之期限要求被上訴人改善與補正，被上訴人並無改善
之意願，伊遂於八十八年五月二十六日以存證信函向被上訴人表示終止本件合作契約
；又伊並無違約，未同意理賠被上訴人，且伊無擴廠之情事等語，資為抗辯。
原審審理結果以：兩造於八十五年三月二十日簽訂系爭合作契約書，約定合作期間自
八十五年四月一日起至九十年三月三十一日止，並約定業務合作期限內之階段性業績
保障條款，自八十七年四月份起至八十八年三月份止，在八十萬元內者，以八十萬元
計，八十萬元以上者，按件核計；自八十八年四月份起至九十年三月份止，在一百萬
元內者，以一百萬元計，一百萬元以上者，按件核計之事實，為兩造所不爭執，並有
合作契約書可稽，自堪信為真實。上訴人於八十八年五月二十六日向被上訴人表示終
止合作契約，係以被上訴人違反契約約定之交期、收送義務及所交付之工作品質不符
約定標準為據，惟為被上訴人所否認，上訴人自應就此等違約事實之存在，負舉證責
任。茲就此三項分別說明如下：(甲)有關清洗衣物之交期部分：兩造間所訂之合作契約
書，有關交期之部分，於該契約書第五條僅載明：「甲方（即被上訴人）所提供之品
質、交期應符合乙方（即上訴人）之一般作業標準」。惟該條之所謂「一般作業標準
」究何所指？上訴人雖提出「檢驗標準與品管作業手冊」為據，並引用其中有關配送
交期「衣物至名匠廠（即被上訴人）起二日內送回」之記載，惟此「檢驗標準與品管
作業手冊」於兩造訂約時並未引為附件，為上訴人所不爭執，自不得認該手冊之內容
，係兩造合意約定之範圍。上訴人辯稱兩造於契約中已約定交期為二日云云，並不可
取。上訴人所舉證人林碧玉於第一審雖證稱：「（合作契約書）是我寫的，是指甲○
○來我們工廠取衣物至洗好送回我們工廠之期限是二天，當時未提出書面訂定一般作
業標準」等語，但此與證人陳燕茹（曾任上訴人門市天母士東店店長）在第一審所證
稱：「一般是四天內洗好給客戶，原告（被上訴人）通常都有如期交回，除非有特殊
處理的衣物。我在洗衣界任職兩年，不知有一般作業標準，（上訴人）公司沒有交代
」等語之情形不同，且斟酌兩造於簽約時，果已達成交期二日之合意，何以上訴人於
兩造自八十五年四月一日起合作關係進行長達三年餘之久後，方就此提出爭執，並於
上開三年餘期間內，容許被上訴人以二日至五日之期限交付工作，未將其所謂「一般
作業標準」當附件訂入契約中，足證兩造於簽約時並未明確約定交期之日數。證人林
碧玉所為之上開證言，尚難憑取，不足據為有利於上訴人之認定。兩造就交期日數既
未明確約定，依前開證人陳燕茹之證詞，有關交期期限，一般為四日內，且被上訴人
稱兩造交易之三年餘之中，均係以四天為交期，並應扣除例假日等語，再參酌台北市
洗衣商業同業公會亦認洗衣業給予消費者之交件日期，傳統店為收件日算起之第四天
，連鎖店為收件日算起之第五天；但若遇例假日則順延之，若於旺季或促銷期間則視
當時收件數量多寡而適度展期之等情，應認被上訴人代工洗衣之交期，應以收件日起
算四日為當，若遇例假日則應順延之。上訴人又辯稱其於八十八年四月份交由被上訴
人送洗之衣物，被上訴人逾期交回云云。然上訴人自八十八年四月二十一日下午起至
同年月二十四日止，陸續送交二千五百件至被上訴人處，被上訴人於八十八年四月二
十三日、同年月二十四日、同年月二十六日、同年月二十七日及同年月二十八日，陸
續將長褲類二千零五十件、襯衫類四百五十件，合計二千五百件之代工衣物交還之事
實，為兩造所不爭執，被上訴人既已於八十八年四月二十八日全數清洗完畢，扣除八
十八年四月二十五日為週休假日，難認被上訴人有違反四日交期之情事，被上訴人並
無違反契約所定交期之事實存在。(乙)有關清洗衣物之收送義務部分：兩造間所訂之合
作契約書第二條「合作範圍」（二）僅約定：「第一項所稱之部分業務，包含寢具摺
疊類、西褲長褲類、可濕壓燙之襯衫類，甲方（即被上訴人）就上述品項依需要進行
洗滌整燙摺疊包裝及交乙方（即上訴人）收送之工作」，並未有其餘之約定或說明，
至「交乙方收送之工作」所指為何？是否即指應由被上訴人負擔收送義務之意，自文
義上無從得知，而上訴人又不能提出證據證明收送義務應由被上訴人負擔，上訴人以
合作契約書為據，辯稱應由被上訴人負擔收送義務，亦不足取。且自八十五年四月一
日起至同年月九日止，係由上訴人將待洗衣物送交被上訴人處，再由被上訴人將洗畢
衣物送至上訴人；自八十五年四月十日起至八十七年五月十三日止，由被上訴人負責
衣物之收送；又自八十七年五月十四日起至八十八年四月二十八日止，則由上訴人負
責衣物之收送，此為兩造所不爭執，足見兩造於簽約後，就衣物之收送，曾各自負擔
一段期間之收、送義務，惟兩造於訂約時，既未明定應由何方負擔收送義務，即難於
爭執發生後，謂被上訴人未依上訴人要求收送，為違反契約義務，亦難認被上訴人因
收送義務而違約。(丙)有關被上訴人所交付之工作品質部分：上訴人雖辯稱被上訴人所
清洗之衣物，有洗不乾淨、整燙不夠平整、襯衫之領口、袖口不乾淨及摺疊類衣物有
不潔云云，但依兩造間所訂之合作契約書中第三條「合作方式」，其中(一)記載：「乙
方（即上訴人）送甲方（即被上訴人）代工處理之衣物，應配合甲方之作業方式及程
序，但甲方對乙方工作應符合乙方之品質標準」，及第五條「義務規範」，其中(一)記
載：「甲方所提供之品質、交期應符合乙方之一般作業標準」，被上訴人所交付之工
作，固應符合上訴人之品質標準及一般作業標準，然所謂上訴人之品質標準及一般作
業標準究何所指？合作契約書付之闕如，自應依雙方交易慣例、法律關係性質及契約
其他內容等相關因素而為認定。本件係由上訴人將顧客送洗之衣物，部分轉由被上訴
人代工處理，兩造間之法律關係，非共同承攬，按其性質應屬一長期性、繼續性之承
攬契約，審酌證人林碧玉證稱品質以一般顧客中上程度滿意度為準等情，被上訴人所
交付之工作品質，自應符合一般顧客要求之中上品質。再參酌兩造間所訂之合作契約
長達五年，且被上訴人每月所代工處理之衣物數量龐大，所處理衣物中難免有不合品
質要求之情形，如被上訴人所處理之工作，其瑕疵比例在可容受之範圍內，即不得以
微小比例之瑕疵，認被上訴人對於上訴人所交付之工作，在整體上有不符品質之情形
。至於上訴人辯稱：依責任歸屬統計表中之退件數目，可知被上訴人所交付之工作品
質不良有瑕疵云云，並提出八十七年二月份至八十八年一月份（缺八十七年九月份）
之門市退件衣物品管責任歸屬統計表、及代工類入出廠件數統計表三十六紙、並以證
人林碧玉、楊進旺所為之證詞為據，惟被上訴人爭執上開歸屬統計表及件數統計表內
所載退件數之真實性，而證人楊進旺對於統計表之內容，前後所述不同，證人林碧玉
證稱：實際情況伊不清楚等語，是上開統計表中所載有關被上訴人應負責之退件數目
是否正確，已有疑義。且上訴人亦自認上開入出廠件數統計表，除八十七年五月份外
，並無手寫之登錄表，上訴人復不能提出其他證據證明上開統計表內所載退件數目為
真實，上訴人辯稱依責任歸屬統計表之退件數目，可知被上訴人所交付之工作品質不
良有瑕疵云云，即不足取。又縱認上訴人所提出之前開統計表中退件數目屬實，惟依
該統計表計算，被上訴人於八十七年度門市退件不良率僅百分之一點三，而上訴人對
此百分之一點三之瑕疵比例，是否已足認被上訴人所交付之工作整體不符品質，並未
進一步提出說明或舉證，況兩造於交易最近三年餘以來，每月均有退件情事發生，在
此長達三年餘之交易過程中，兩造對退件之處理已存有雙方均得容受之作法，並成為
兩造交易業務內容之一部，審酌兩造間之法律關係為繼續性、長期性之承攬契約，被
上訴人所處理之工作量龐大，顧客之滿意度難有一定之標準，且常因人而異，及兩造
長期以來已就退件之處理發展出相互容受之作法等情節，依誠信原則及經驗法則，應
認縱有百分之一點三之瑕疵比例存在，亦無從認定被上訴人對於上訴人所交付之工作
，在整體上已達違約之情形。上訴人所提出之八十七年九月二十日之會議議程表記載
於會議當日上午十時三十五分至十二時所進行之議題雖為意見調查及反映，然所反映
者僅泛稱名匠（即被上訴人）生產的襯衫領口、袖口洗不乾淨及整燙不夠平整，並未
提出具體數據說明被上訴人所經營之名匠廠所交付之工作其不符品質之比例為何。至
於證人陳玫均、陳燕茹、吳振揚、盛郁晴等人雖均證稱：被上訴人所交付之工作，有
襯衫領、袖口洗不乾淨、整燙不夠平整、折疊衣物有頭髮及顧客抱怨云云，惟亦均未
具體指明被上訴人所交付之工作瑕疵比例若干，自難據為不利於被上訴人之認定。上
訴人又辯稱：被上訴人於八十八年四月份所交付之工作，因縮短洗衣流程，不良率達
百分之十五點三，有重大瑕疵云云。惟為被上訴人所否認，並主張上訴人退件應依「
完工衣物、先送門市、再行退件」之處理程序，且需具備門市衣物回洗聯絡單等語。
經核兩造間所訂之合作契約書內容，並無工作瑕疵應如何認定之約定，上訴人既稱被
上訴人八十八年四月份所交付之工作有重大瑕疵，自應就退件之認定、程序及瑕疵情
形舉證以實其說。上訴人雖提出八十八年四月份之退件紀錄表為證，然其對於如何認
定退件之程序及合理基礎，並未加以說明，以佐證上開退件紀錄表內容之真正，且始
終不能提出經雙方認可之退件認定紀錄，上訴人上開抗辯，亦不足取，難認被上訴人
於八十八年四月份所交付之工作有重大瑕疵，已達違約之情形。綜上所述，上訴人並
不能證明被上訴人有違反交期、收送義務及交付工作不符品質之重大瑕疵等情事，則
上訴人先後於八十八年三月間及同年四月間以存證信函要求被上訴人改善，並進而片
面認定被上訴人無改善意願，而於八十八年五月三日以存證信函向被上訴人表示不願
再交衣物清洗後，再於八十八年五月二十六日以存證信函向被上訴人為終止契約之意
思表示，因欠缺兩造間所訂之合作契約書第七條所約定之違約事由，即屬無據。末依
兩造間所訂之合作契約書，於第四條「費用結算」約定：「(一)乙方（即上訴人）交甲
方（即被上訴人）處理之衣物，依件數結算計價，每件三十七點五元整（不含稅）（
生效日起每屆一年遞增壹元）。(二)乙方應於次日五日前，就雙方核計無誤之金額，支
付甲方。(三)業務合作期間內，階段性業績保障條款如下：1.八十五年四月一日至六月
三十日止，二十萬元內者以二十萬元計之，二十萬元以上者按件核計。2.八十五年七
月至八十六年三月止，四十萬元內者以四十萬元計之，四十萬元以上者按件核計。3.
八十六年四月至八十七年三月止，六十萬元內者以六十萬元計之，六十萬元以上者按
件核計。4.八十七年四月至八十八年三月止，八十萬元內者以八十萬元計之，八十萬
元以上者按件核計。5.八十八年四月至九十年三月止，一百萬元內者以一百萬元計之
，一百萬元以上者按件核計」，又於第五條「義務規範」約定：「(一)甲方所提供之品
質、交期應符合乙方之一般作業標準。(二)甲方未能履行第一項時，則前述階段性業績
保障辦法（第四條第三項）該當月即不適用，改採實際件數之金額核計之」，足證在
合作契約有效期間內，被上訴人如無違約情事，上訴人縱使未提供任何衣物交被上訴
人清洗，每月至少仍應給付被上訴人依業績保障條款所得請求之金額。查上訴人於八
十八年三月份僅提供九千四百七十八件衣物，代洗費用總金額為三十六萬九千六百四
十二元，同年四月份僅送交二千五百件衣物，代洗費用總金額為十萬元，之後，上訴
人即未再提供衣物送洗，亦未再給付被上訴人任何費用，為兩造所不爭執，上訴人又
不能證明被上訴人有何違約之情事，被上訴人依兩造間所訂之合作契約之業績保障條
款約定，得向上訴人請求之金額分別為：八十八年三月份：業績保障金額為八十萬
元，扣除上訴人已給付之三十六萬九千六百四十二元，上訴人應再給付被上訴人四十
三萬零三百五十八元；八十八年四月份：業績保障金額為一百萬元，扣除上訴人已
給付之十萬元，上訴人應再給付被上訴人九十萬元；八十八年五月份至九十年三月
份止，共二十三個月，每月業績保障金額為一百萬元；共二千三百萬元；以上總計為
二千四百三十三萬零三百五十八元。依上所述，被上訴人依據兩造所訂之合作契約書
之約定，請求上訴人給付二千四百三十三萬零三百五十八元及自起訴狀繕本送達之翌
日即八十八年九月十八日起，至清償日止，按年息百分之五計算利息部分，應予准許
等情，爰維持第一審就四十三萬零三百五十八元本息部分所為被上訴人勝訴之判決，
駁回上訴人此部分之上訴，廢棄第一審就二千三百九十萬元本息部分所為被上訴人敗
訴之判決，改判上訴人應為給付，經核於法並無不合。查八十八年四月二十四日上訴
人曾送襯衫一百件給被上訴人，上訴人於該日亦向被上訴人取回長褲二百二十七條，
該日應非兩造間之週休假日，原審誤認為週休假日，雖有未洽，惟被上訴人既於八十
八年四月二十八日全數清洗完畢上訴人所交付之工作，原審此部分之認定，對判決結
果尚不生影響。又證人陳玫均於八十九年三月十六日固證稱：「一般三天至四天洗好
給客戶，名匠有時會遲延三、五天」等語，惟其上開證言，與同日證人陳燕茹所稱：
被上訴人通常都有如期交回等語（見第一審卷二第一六八、一七○頁），並不相符，
陳玫均所言，是否屬實，已有疑義，且陳玫均亦未能確實說明被上訴人係於何時遲延
、遲延件數多少、遲延件數佔被上訴人所交衣物之比例多少，及上訴人於被上訴人遲
延時即主張終止契約，是亦尚難以陳玫均上述證言，認上訴人得終止本件合作契約，
原審對陳玫均上開證言，雖未說明不足採取之理由，對判決之結果，亦不生影響。其
他上訴論旨，就原審取捨證據、認定事實及解釋契約之職權行使，指摘原判決不當、
理由不備、理由矛盾，聲請廢棄，非有理由。
據上論結，本件上訴為無理由。依民事訴訟法第四百八十一條、第四百四十九條第一
項、第七十八條，判決如主文。
中      華      民      國    九十二    年      九      月    二十五    日
                              最高法院民事第六庭
                                  審判長法官  吳  正  一
                                        法官  劉  福  來
                                        法官  鄭  玉  山
                                        法官  黃  義  豐
                                        法官  顏  南  全
      右正本證明與原本無異
                                              書  記  官
中      華      民      國    九十二    年      十      月     十五     日
                                                                        Ｂ


司法院資訊處製作；財團法人民間司法改革基金會備份。
